臺灣高等法院臺中分院民事裁定
111年度家聲字第16號
聲  請  人  吳鳳鈴  

相  對  人  吳秀慧  
            吳振榮  
上列當事人間撤銷贈與登記及請求返還不當得利事件（本院111
年度家上字第92號），聲請人聲請訴訟救助，本院裁定如下：
    主  文
聲請駁回。
    理  由
一、聲請意旨：聲請人生活困難，且因受傷而長期復健，無工作
    收入，僅能撿拾回收度日，2個月之電費新臺幣（下同）65
    元，自來水費93元，瓦斯費120元，不敢浪費錢，且積欠全
    民健康保險費1萬8,438元，目前無資力再支付訴訟費用，本
    件訴訟必有勝訴之望，依民事訴訟法第107條第1項規定，請
    求准予訴訟救助等語。
二、按當事人無資力支出訴訟費用者，法院應依聲請，以裁定准
    予訴訟救助，民事訴訟法第107條第1項前段定有明文。所謂
    無資力係指窘於生活，且缺乏經濟信用者而言，申言之，若
    非取給於自己或家族所必需之生活費不能支出訴訟費用，且
    無籌措款項以支出訴訟費用之信用技能，方能謂之為無資力
    支出訴訟費用（最高法院43年度台抗字第152號、88年度台
    聲字第582號裁判意旨參照）。且此項請求救助之事由，依
    同法第109條第2項、第284條之規定，應提出能即時調查之
    證據以釋明之，是法院調查聲請人是否無資力支出訴訟費用
    ，專就聲請人提出之證據為之，如聲請人並未提出證據，或
    依其提出之證據，未能信其無資力支出訴訟費用之主張為真
    實，即應將其聲請駁回，並無派員調查之必要（同院26年度
    滬抗字第34號裁判意旨參照）。又當事人於下級審曾經繳納
    裁判費，而於訴訟進行中不能釋明其經濟情況確有重大之變
    遷，不得遽為聲請訴訟救助（同院105年度台聲字第669號裁
    判意旨參照）。
三、經查，聲請人雖就本院民國111年度家上字第92號事件（下
    稱本案）第二審訴訟費用聲請訴訟救助，惟聲請人為本案原
    告，於本案第一審法院於110年12月2日通知本案應繳納第一
    審裁判費1萬7,533元，扣除已繳納之3,420元後，聲請人尚
    應補繳1萬4,113元（本案第一審家繼訴卷第37頁），聲請人
    已於111年1月17日繳納上開第一審裁判費用，有收據為證（
    同上卷第47頁），足見其有繳納本案裁判費之資力。
四、聲請人雖提出中國醫藥大學附設醫院臺中東區分院110年6月
    10日診斷證明書（病名載為：左側髕骨閉鎖性骨折；醫師囑
    言：建議持續門診追蹤及接受復健治療）及110年8月2日全
    民健康保險紓困基金貸款撥付通知書，以釋明其無資力繳付
    第二審裁判費用云云。惟查，聲請人上開提出之二文件，均
    是聲請人於111年1月17日繳納本案第一審裁判費用前之110
    年6月10日、8月2日，即已存在，可見聲請人並非於繳納本
    案第一審裁判費用後，才發生受傷事故而就醫復健，或由紓
    困基金貸款撥付繳納欠繳之全民健康保險費，故上開二文件
    均不能釋明聲請人繳納第一審裁判費後，經濟狀況發生重大
    之變遷。至於聲請人另提出水、電、瓦斯等費用單據部分，
    則僅能證明該用戶使用水、電、瓦斯所發生之費用，不能釋
    明其無資力支出訴訟費用。此外，本案第二審訴訟標的價額
    經核定為166萬8,962元，有本案111年9月6日裁定可佐，應
    徵第二審裁判費2萬6,299元，雖較第一審裁判費用增加8,76
    6元，但該增加之數額不足9千元，並非與聲請人所繳納之第
    一審裁判費用顯不相當，而聲請人並未提出能即時調查之證
    據，以釋明其確係窘於生活，且缺乏經濟上信用，致無資力
    支出本案第二審裁判費2萬6,299元。從而，本件聲請與民事
    訴訟法第107條第1項規定未合，應予駁回。
五、據上論結，本件聲請為無理由，爰裁定如主文。
中    華    民    國    111   年    9     月     6    日
　　　　　　　　  家事法庭    審判長法　官  張瑞蘭
　　　　　　　　　　　　　　　　    法　官  王  銘
　　　　　　　　　　　　　　　　    法　官  林孟和
正本係照原本作成。
如不服本裁定應於裁定送達後10日內向本院提出抗告狀（須按他
造人數附具繕本），繳納抗告裁判費新台幣1000元整。因疫情而
遲誤不變期間，得向法院聲請回復原狀。

　　　　　　　　　　　　　　　　    書記官  郭蕙瑜　　　
中　　華　　民　　國　　111 　年　　9 　　月　　6 　　日